臺灣臺南地方法院刑事判決　　　　　　　 94年度訴字第187號
公　訴　人　臺灣臺南地方法院檢察署檢察官
被　　　告　丙○○
指定辯護人　本院公設辯護人余訓格
上列被告因偽造貨幣等案件，經檢察官提起公訴（94年度偵字第
1138號），本院判決如下：
    主  文
丙○○意圖供行使之用而收集偽造之通用貨幣，處有期徒刑壹年
拾月。扣案偽造之新臺幣仟元紙幣柒張（號碼均為ＦＭ８３０６
９１ＵＨ）均沒收。又故買贓物，處有期徒刑參月。應執行有期
徒刑貳年。扣案偽造之新臺幣仟元紙幣柒張（號碼均為ＦＭ８３
０６９１ＵＨ）均沒收。
    事  實
一、丙○○於民國（下同）九十四年一月五日，在臺中市火車站
    前，明知年籍姓名不詳綽號「小鍾」之男子持有之新臺幣（
　　下同）千元鈔票係屬偽造之通用貨幣，竟為意圖供行使之用
  　而收集，並以二千元之代價購買七張偽造之千元鈔票。又於
    九十三年年底某日，丙○○明知年籍、姓名不詳，自稱「陳
    先生」之成年男子所持有之未懸掛車牌輕型機車一台（引擎
    號碼：四ＤＹ五○一八九八號）係屬來路不明之贓車（車主
    丁○○，於九十三年十一月十七日下午四時許，在臺南市○
    ○路○段五二巷三弄五號前失竊），而於九十三年十二月上
    旬某日，至臺南市南區某解體廠以顯不相當之對價即一千五
    百元，向該「陳先生」購買該輕型機車以供騎乘，並將其母
    薛秀子所有已報廢之輕型機車車牌（車牌號碼ＶＦＧ－八五
    九號）懸掛於該贓車上，嗣於九十四年一月六日上午十一時
    許，騎乘上開機車行經臺南市○○街與國華街之交岔路口時
    ，為警查獲，經丙○○向警員自首其身上攜帶之偽造千元鈔
    票七張，經警扣得上開偽鈔而知悉上情。
二、案經臺南市警察局第二分局報告臺灣臺南地方法院檢察署檢
    察官偵查起訴。
    理  由
甲、程序方面：
    按被告以外之人於審判外之陳述，雖不符前四條之規定，而
    經當事人於審判程序同意作為證據，法院審酌該言詞陳述或
    書面陳述作成時之情況，認為適當者，亦得為證據。當事人
    、代理人或辯護人於法院調查證據時，知有第一百五十九條
    第一項不得為證據之情形，而未於言詞辯論終結前聲明異議
    者，視為有前項之同意，刑事訴訟法第一百五十九條之五定
    有明文。查被告對於證人丁○○於警詢之證詞，均未爭執其
    證據能力，揆之上開規定，自得作為本件之證據，合先敘明
    。
乙、實體方面：
一、訊據被告丙○○固坦承有買贓車及持有七張千元偽鈔之行為
    等語，惟辯稱：買的時候不知道是贓車，是後來才知道的；
    七張千元偽鈔是綽號「小鍾」之男子交給我的，因為我打電
    動玩具贏錢云云。惟查：
（一）、被告丙○○於偵查中供稱：「我在臺南市南區一家解體
        廠以一千五百元買的」，「我是向姓陳的人買」，「（
        你會不會懷疑車子是贓車？）會懷疑，車子沒有車牌」
        等語明確（見臺灣臺南地方法院檢察署九十四年度偵字
        第一一三八號偵查卷第二十五頁），而上開機車係被害
        人丁○○遭竊之物乙情，業據被害人丁○○於警詢中證
        述無誤（見臺南市警察局第二分局警卷第四頁至第五頁
        ），並有贓物認領保管單一紙及照片二幀在卷可稽，足
        證被告於購買機車時，主觀上即有懷疑該車係贓車，甚
        為顯明，況且，被告係以顯不相當之對價即一千五百元
        向「陳先生」之人購買，復未詢問車籍來源及證明資料
        ，足見其主觀上明知該機車係屬贓物，益徵其有故買贓
        物之不確定故意存在，洵屬無疑。再者，衡諸常理，被
        告與姓名、年籍不詳之人彼此尚未熟稔，對於機車之來
        源豈有不問明之理？足見被告主觀上就該車係屬來源不
        明之贓物乙情，知之甚明，否則何以被告就未掛車牌、
        無車籍資料之處，均未當場問明，即以顯低於市價之一
        千五百元購買該機車？益見被告確有故買贓物之行為，
        至為灼然。此外，被告亦自承將其母親之車牌裝置於該
        機車上等語無誤（見本院九十四年七月十三日審理筆錄
        ），苟僅係購買一般機車，何以不自行向監理機關申請
        牌照？而參酌機車為具有相當價值之物，但被告僅支付
        一千五百元即取得該車之所有權乙情以觀，是其對於該
        車是否屬於贓車，應有更高度之注意與認識，然被告不
        僅無法找到綽號「陳先生」之人，益見所辯之詞，難信
        為真。
（二）、被告另供稱：「（你買偽鈔作什麼？）我是打算買來供
        自己行使所用」，「是向「小鍾」以二千元代價買的」
        ，「這些偽造仟元紙鈔是我於九十四年一月五日看報紙
        廣告版刊登行動電話0000000000號，綽號小
        鍾之男子以七張千元偽鈔換我新臺幣二千元真鈔」等語
        明確（見臺灣臺南地方法院檢察署九十四年度偵字第一
        一三八號偵查卷第十三頁、臺南市警察局第二分局警卷
        第二頁、本院九十三年七月十三日勘驗筆錄），足證被
        告購買偽鈔時，係為供自己行使所用，而以二千元之代
        價，在臺中火車站，向姓名、年籍不詳，綽號「小鍾」
        之人所購買，至為灼然，而上開扣案之偽造新臺幣千元
        紙幣七張，經送中央印製廠鑑定結果：「該批偽鈔均以
        彩色噴墨方式仿印，無凹版印紋效果，紙張亦非鈔券紙
        ，無水印、安全線以噴墨方式仿鈔券正面五段裸露，左
        下角面額數字以噴墨方式仿折光變色油墨，均屬偽鈔」
        乙節，有中央印製廠九十四年一月二十六日中印發字第
        ○九四○○○○三七六號函在卷足佐，足證本案扣案之
        新臺幣千元紙鈔七張（號碼均為ＦＭ８３０６９１ＵＨ
        ），確屬偽造之通用貨幣，殆無疑義。是被告既透過姓
        名、年籍不詳之「小鍾」之人，以二千元之代價購買偽
        造之千元紙幣七張，準此以觀，其顯有供自己行使之用
        之意圖，彰彰甚明。
（三）、被告固另辯稱：「這七張偽鈔是綽號「小鍾」之男子拿
        給我的，我當時不知道是偽鈔，後來等我知道想要換回
        來的時候，就來不及了」，「我們有在遊藝場的廁所要
        換回來」云云。惟查：被告另辯稱：「綽號「小鍾」之
        男子係店內之工作人員」云云。苟被告所辯屬實，則何
        以被告不立即將所取得之偽鈔向該「小鍾」之男子換回
        ？況若被告所稱屬實，「小鍾」之男子係值班人員，何
        以於換完偽鈔後隨即無法聯絡？何以被告不立即向店內
        人員反應，使店內人員聯絡「小鍾」之男子？被告既可
        確認「小鐘」之男子係店內人員，又何以要求在廁所內
        兌換偽鈔？故被告上開辯詞，既與常理顯有未符，所辯
        自不值採信，益見被告上開所辯，顯係飾卸之詞，殆無
        疑義。
（四）、末查：被告另辯稱：「警詢時是警察先打好筆錄，叫我
        照著筆錄念的」云云。惟查：警員即證人乙○○於本院
        證稱：「（有無對被告為非法取供之行為？）沒有」等
        語（見本院九十四年七月十三日審判筆錄），足證本件
        警員於詢問被告時，並未使用非法取供之手段，甚為顯
        明。況且，被告警詢時所為之供述，業經本院於九十四
        年七月十三日當庭勘驗無訛（即勘驗臺南市警察局第二
        分局九十四一月六日警詢筆錄），警詢內容均有所間隔
        ，並非先由警員繕打完畢後，再由被告照著警詢筆錄唸
        出，準此以觀，被告辯稱警詢筆錄係由警員先行繕打完
        畢後，再由被告依繕打完畢之警詢筆錄唸出等情，並非
        真實，益見被告此部分所辯之情，顯不可採。
（五）、綜上各節相互酌參，被告丙○○之上開犯行，已彰彰甚
        明，被告坦承不諱之部分，經核與事實相符，堪可採信
        ，惟其所辯則係臨訟諉責飾卸之詞，難信為真。本件事
        證明確，被告之犯行，均洵堪認定。
二、按刑法上第一百九十六條第一項所謂意圖供行使之用而收集
    偽造紙幣罪，祗以行使之意思將偽幣收集到手後，即屬既遂
    ，至嗣後行使與否，於其犯罪之成立無關，最高法院二十七
    年度上字第三三一號判例可資參照。核被告丙○○所為，係
    犯刑法第一百九十六條第一項之意圖供行使之用，而收集偽
    造之通用紙幣罪及第三百四十九條第二項之故買贓物罪。被
    告所犯上開二罪，犯意各別，行為互殊，應予分論併罰。又
    被告行為後，向警員自首持有偽造之通用貨幣乙節，業據當
    時製作筆錄之警員即證人乙○○到庭證述無訛（見本院九十
    四年八月十日審理筆錄），係對於未發覺之犯罪而接受裁判
    ，就此部分，應依法減輕其刑。爰審酌被告換取偽造紙幣、
    意圖供行使之犯罪動機與手段、因此對於金融秩序所造成之
    危害、故買贓物之行為、以及被告犯罪之態度等一切情狀，
    分別量處如主文所示之刑，並定其應執行之刑，以資儆懲。
    扣案偽造之一千元紙鈔七張（號碼均為ＦＭ８３０６９１Ｕ
    Ｈ），依刑法第二百條規定，不問屬於犯人與否，均沒收之
    。
據上論斷，應依刑事訴訟法第二百九十九條第一項前段，刑法第
一百九十六條第一項、第三百四十九條第二項、第五十一條第五
款、第六十二條、第二百條，罰金罰鍰提高標準條例第一條前段
，判決如主文。
本案經檢察官甲○○到庭執行職務
中　　華　　民　　國　　94　　年　　8　　月　　 24　　日
　　　　　　　　　刑事第十二庭  審判長法  官  謝瑞龍
                                      法  官  徐千惠
                                      法  官  黃翰義
以上正本證明與原本無異。
如不服本判決，應於判決送達後10日內，向本院提出上訴狀。
     　　　　　　　　　　　　 　　　　書記官　林憶梅
中　　華　　民　　國　　94　　年　　8 　　月　　26　　日
附錄本案論罪科刑法條全文：
中華民國刑法第196條 (行使收集或交付偽造變造通貨、幣券罪)
行使偽造、變造之通用貨幣、紙幣、銀行券，或意圖供行使之用
而收集或交付於人者，處3年以上10年以下有期徒刑，得併科5千
元以下罰金。
收受後方知為偽造、變造之通用貨幣、紙幣、銀行券而仍行使，
或意圖供行使之用而交付於人者，處 500 元以下罰金。
第 1 項之未遂犯罰之。
中華民國刑法第349條
收受贓物者，處 3 年以下有期徒刑、拘役或 500 元以下罰金。
搬運、寄藏、故買贓物或為牙保者，處 5 年以下有期徒刑、拘役
或科或併科 1 千元以下罰金。
因贓物變得之財物，以贓物論。
